【裁判字號】    94,智,7
【裁判日期】    950117
【裁判案由】    著作權損害賠償
【裁判全文】
臺灣高雄地方法院民事裁定                 94年度智字第7號
原      告  三吉興業股份有限公司
法定代理人  丙○○
訴訟代理人  乙○○
被      告  丁○○
            甲○○
共      同
訴訟代理人  葉天來律師
上列當事人間請求著作權損害賠償事件，原告提起附帶民事訴訟
（93年度簡上附民字第63號），經本院刑事庭裁定移送前來，本
院裁定如下：
    主      文
原告之訴及假執行之聲請均駁回。
訴訟費用由原告負擔。
    事實及理由
一、按因犯罪而受損害之人，以對於刑事被告及依民法負賠償責
    任之人，請求回復其損害者為限，始得於刑事訴訟程序附帶
    提起民事訴訟，此為刑事訴訟法第487 條第1 項所明定，由
    此可知附帶民事訴訟，係因犯罪而受損害之人，為請求回復
    其損害，於刑事訴訟程序附帶提起之民事訴訟，故提起是項
    訴訟，須限於起訴之犯罪事實侵害其私權，致生損害者，始
    得為之，換言之，附帶民事訴訟之提起，必以刑事訴訟程序
    之存在為前提，若刑事訴訟未提起公訴或自訴，或非刑事訴
    訟程序認定之犯罪事實侵害其私權，縱因同一事故而受有損
    害，亦不得對於應負損害賠償責任之人，提起附帶民事訴訟
    （最高法院60年度台上字第633 號判例意旨可資參照）。如
    附帶提起之民事訴訟，不合於上開法條所定之要件者，縱於
    刑事庭將附帶之民事訴訟移送於民事庭後，亦不得將關於民
    事訴訟之法規，溯及於附帶提起民事訴訟之時，而予適用，
    仍應認其起訴為不合法（最高法院41年度台上字第50號判例
    意旨可資參酌）。
二、本件原告因被告違反著作權法案件，於刑事訴訟程序附帶提
    起本件民事訴訟，主張被告共同不法侵害原告如附表二所示
    666 張照片之著作財產權，爰依著作權法第88條第3 項規定
    ，請求本院酌定被告應連帶賠償新台幣（下同）550,003 元
    （原告主張被告共同不法侵害附表一所示照片，而請求判決
    命被告連帶給付249,997 元及其利息部分，本院另以判決為
    之）。並聲明求為判決：（一）被告應連帶給付原告550,00
    3 元及自民國92年4 月24日起至清償日止，按年息5 ％計算
    之利息。（二）被告應停止散佈以及收回已散佈之「旭馬萬
    物通流」貨物型錄，並將該貨物型錄全數銷燬。（三）原告
    願供擔保，請准宣告假執行。
三、經查，關於原告主張被告侵害如附表二所示照片之著作財產
    權，請求判決被告應連帶給付550,003 元本息部分，因本件
    附帶民事訴訟之本院93年度簡字第1 號一審刑事判決所認定
    之犯罪事實，僅為被告共同不法侵害原告如附表一所示照片
    之著作財產權部分，並就此部分為被告有罪判決確定，但就
    如附表二所示照片部分之著作財產權部分，並不在上開刑事
    判決所認定之犯罪事實範圍內，此有本院93年度簡字第1 號
    刑事判決1 件在卷可參，是以，尚難認為被告就附表二所示
    照片部分有犯罪行為，依首開說明，原告就附表二所示照片
    部分受侵害為由而提起附帶民事訴訟，顯難認為合法。另原
    告依著作權法第88條之1 規定，雖得請求被告應停止散佈以
    及收回已散佈之「旭馬萬物通流」貨物型錄，並將該貨物型
    錄全數銷燬，惟此有別於同法第88條請求損害賠償之獨立民
    事救濟方法，核與刑事訴訟法第487 條第1 項所規定因犯罪
    而受損害之人僅得提起「回復其損害」之附帶民事訴訟之規
    定不符，揆諸前揭說明，自不得於刑事附帶民事訴訟中主張
    之。綜上，原告就請求被告連帶給付550,003 元及其利息、
    暨命被告停止散佈、收回銷燬部分所提起之附帶民事訴訟，
    為不合法，不應准許，其假執行之聲請，亦缺乏宣告之依據
    ，應併予駁回。
四、依民事訴訟法第249 條第1 項第6 款、第95條、第78條，裁
    定如主文。
中    華    民    國    95    年    1     月    17    日
                  民事第二庭  審判長 法  官  鄭月霞
                                     法  官  蘇雅慧
                                     法  官  邱泰錄
上為正本係照原本作成。
如不服本裁定，應於送達後10日內，向本院提出抗告狀，並應繳
納裁判費新台幣1,000元。
中    華    民    國    95    年    1     月    18    日
                                     書記官  鄭翠蘭


司法院資訊處製作；財團法人民間司法改革基金會備份。
